臺灣高等法院刑事判決
109年度上訴字第1163號
上  訴  人  
即  被  告  張晉祐




選任辯護人  王淑琍律師     
上  訴  人  
即  被  告  謝承志



指定辯護人  本院公設辯護人戴遐齡
上列上訴人即被告等因違反槍砲彈藥刀械管制條例案件，不服臺
灣士林地方法院108年度訴字第249號，中華民國108年12月30日
第一審判決（起訴案號：臺灣士林地方檢察署108年度偵字第491
0號），提起上訴，本院判決如下：
    主  文
上訴駁回。
    事  實
一、張晉祐前因傷害等案件，經臺灣士林地方法院以105年度湖
    簡字第5號判處應執行有期徒刑5月確定；又因違反毒品危害
    防制條例案件，經臺灣士林地方法院以105年度審易字第549
     號判處應執行有期徒刑1年確定；復因違反毒品危害防制條
    例案件，經臺灣臺北地方法院以105年度簡字第1554號判處
    有期徒刑4月確定，嗣經送監接續執行後，分別於民國105年
    10月15日、106年10月15日、107年2月15日執行完畢。詎其
    仍不知悛悔，於108年2月下旬至3月初之間某日，在位於臺
    北市○○區○○路00號之露營場（下稱露營場）附近草叢內，發
    現有美國BERETTA 廠92FS型口徑9x19mm制式手槍1支（含彈
    匣1個，槍枝管制編號：0000000000號，下稱制式手槍）、
    美國BUSHMASTER廠XM15-E2S型口徑5.56mm（0.223 吋）制式
    自動步槍1支（含彈匣2個，槍枝管制編號：0000000000號，
    下稱制式自動步槍）及具殺傷力之口徑9x19mm制式手槍子彈
    2 顆、步槍子彈2 顆（下稱制式手槍子彈、制式自動步槍子
    彈），即通知謝承志前來，而張晉祐、謝承志2人均明知槍
    砲彈藥刀械管制條例所列管之制式手槍、制式自動步槍及具
    殺傷力之制式子彈，非經中央主管機關許可，均不得持有，
    竟共同基於持有制式手槍、制式自動步槍及具殺傷力制式子
    彈之犯意聯絡，除當場由張晉祐試射制式自動步槍擊發制式
    自動步槍子彈2顆外，並將制式手槍1支、制式自動步槍1支
    及制式手槍子彈2顆載運下山後，經2人協議後，藏放在謝承
    志家中車庫內共同持有。嗣於2、3日後，張晉祐、謝承志2
    人又一同將制式手槍1支、制式自動步槍1支及制式手槍子彈
    2顆改藏放在露營場附近草叢內，而繼續共同持有之。後因
    被告謝承志將友人方柏恩與其有債務糾紛一事告知被告張晉
    祐，被告張晉祐、謝承志2人又自在露營場附近之藏匿處，
    將持有之制式自動步槍1支、制式手槍1支、制式手槍子彈2
    顆均取出，欲持向方柏恩討債，而於108年3月16日上午4時1
    3分許，由謝承志駕駛其所有車牌號碼000-0000號自用小客
    車（下稱自用小客車）搭載張晉祐，在臺北市內湖區內湖路
    2段434巷口，由張晉祐持制式手槍對空鳴槍擊發制式手槍子
    彈1顆。嗣經警循線查獲，並在謝承志所有之自用小客車內
    ，扣得制式手槍1支及制式子彈1 顆，及在露營場附近草叢
    內，扣得制式自動步槍1支。
二、案經臺北市政府警察局內湖分局報告臺灣士林地方檢察署檢
    察官偵查起訴。 
    理  由
一、證據能力部分
（一）本案認定事實所引用屬於傳聞證據之供述證據，檢察官、
      被告張晉祐、謝承志及渠等辯護人於本院準備程序及審理
      期日均同意做為證據（見偵卷第16頁、第25頁、第101頁
      至第103頁、第105頁；本院卷第129頁至第131頁、第167-
      2頁至第170頁），且本院審酌該等證據資料製作時之情況
      ，並無違法不當及證明力明顯過低之情況，認為以之做為
      證據應屬適當，故依刑事訴訟法第159 條之5 第1 項規定
      ，認均有證據能力。
（二）又所引用之非供述證據，並無證據證明係公務員違背法定
      程序所取得，是依刑事訴訟法第158 條之4 反面解釋，認
      均得為證據。
二、查上開犯罪事實，業據被告張晉祐、謝承志於偵查、原審及
    本院審判中均坦承不諱（見原審訴卷第157頁、第138頁至第
    139頁；本院卷第128頁至第129頁、第172頁），核與證人呂
    紹謙於警詢中之證述（見偵卷第27頁、第28頁）相符，並有
    警方108年3月16日晚間11時40分搜索扣押筆錄、108年3月17
    日凌晨4時25分扣押筆錄、扣押物品目錄表及收據（見偵卷
    第32頁至第42頁）、勘察採證同意書（見偵卷第49頁、第50
    頁）、監視器錄影翻拍照片12張（見偵卷第51頁至第53頁、
    第57頁至第59頁、第61頁、第64頁）、現場及查獲照片8張
    （見偵卷第55頁至第56頁、第65頁至第66頁）、被告謝承志
    手機螢幕畫面翻拍照片4張（見偵卷第62頁至第63頁）、警
    方槍枝初步檢視報告表及照片（見偵卷第67頁至第74頁）、
    車輛詳細資料報表（見偵卷第75頁）、臺北市政府警察局DN
    A鑑定書（實驗室案件編號：0000000000C56號）（見偵卷第
    158頁至第162頁）等件附卷及制式手槍1支（含彈匣1個）、
    制式自動步槍1支（含彈匣1個）、制式自動步槍彈匣1個與
    制式手槍子彈1顆等物扣案可資佐證，且扣案之手槍1支（含
    彈匣1個）、自動步槍1支（含彈匣2個）及子彈1顆等物，經
    送內政部警政署刑事警察局鑑定，鑑定結果略以：「送鑑手
    槍（含彈匣1個）1枝（槍枝管制編號0000000000），研判係
    口徑9x19mm制式手搶，為美國BERETTA廠92FS型，槍號遭磨
    滅，經以電解腐蝕法重現結果，研判槍號為?60?Z （? 代表
    無法重現），槍管內具6條右旋來復線，擊發功能正常，可
    供擊發同口徑制式子彈使用，認具殺傷力」、「送鑑長槍（
    含彈匣2個）1 枝，鑑定情形如下：（一）1枝（槍枝管制編
    號0000000000，含彈匣1 個），研判係口徑5.56mm（0.223
    吋）制式半（全）自動步槍，為美國BUSHMASTER廠XM15-E2S
    型，槍號為L555503，槍管內具6條右旋來復線，擊發功能正
    常，可供擊發同口徑制式子彈使用，認具殺傷力。（二）另
    1個，研判係制式彈匣」、「送鑑子彈1顆，認係口徑9x19mm
    制式子彈，經試射，可擊發，認具殺傷力」等情，有該局10
    8年5月16日刑鑑字第1080027807號槍彈鑑定書乙份（見偵卷
    第150頁至第156頁）在卷可徵，是堪認被告張晉祐、謝承志
    之任意性自白與事實相符，堪以採信。
三、至公訴意旨固記載：被告張晉祐將拾得之制式槍彈交予被告
    謝承志藏放在其車庫內，被告謝承志以此方式寄藏制式槍彈
    等語，惟被告張晉祐、謝承志於原審審理時曾均供稱：被告
    張晉祐先發現制式槍彈後，即通知被告謝承志前來，由被告
    張晉祐當場持制式自動步槍試射制式步槍子彈2顆後，2人並
    將制式槍彈載運下山。原本被告張晉祐、謝承志共同決定置
    放被告謝承志家之車庫，放置2、3日後，被告2人再將之改
    置放在於發現槍彈之露營場草叢內。於拾得制式槍彈後，被
    告2人並沒有說制式槍彈算是誰的，且因為被告謝承志將友
    人方柏恩與其有債務糾紛一事告知被告張晉祐，被告張晉祐
    就自藏匿處將制式長槍、手槍、子彈均取出，用槍袋攜帶，
    被告謝承志亦知悉此情。於108年3月16日晚上被告張晉祐、
    謝承志2人均同時持有該兩把槍在被告謝承志所駕駛之自用
    小客車上，後由被告張晉祐拿制式手槍出來對空擊發1發制
    式手槍子彈等語（見原審卷第134頁、第139頁至第142頁）
    ，顯見被告張晉祐並非自身已先持有制式手槍、制式自動步
    槍及制式子彈後，再委託被告謝承志為其代為保管該等槍彈
    之情，事實上被告張晉祐、謝承志均一同持有制式手槍、制
    式自動步槍及制式子彈，且不論藏匿制式槍彈的位置，拿取
    制式槍彈更換藏放地點或取出攜至市區射擊，均係由被告張
    晉祐、謝承志2人共同決定、施行，是被告張晉祐、謝承志2
    人間顯具有共同持有制式槍彈之犯意聯絡，且被告張晉祐取
    出制式手槍、制式自動步槍使用或更換藏放之位置，均與被
    告謝承志共同為之，根本沒有將制式槍彈交出與被告謝承志
    寄藏，故被告謝承志確有分擔共同持有制式槍械之部分工作
    。在此情形之下，至多僅能認為被告張晉祐在持有制式槍彈
    之共同正犯關係中居於主導地位而已，況在共同正犯之犯意
    聯絡之範圍內，共同被告間各自所扮演之角色，亦非不得有
    主從之分，即不能以被告張晉祐較年長，且是被告謝承志前
    女友之兄長，因而處於主導地位等情，即認被告謝承志並非
    與被告張進祐共同持有制式槍彈，進而，應認被告謝承志係
    與被告張晉祐為共同持有制式槍彈，方與事實相符。
四、綜上所述，本件事證已臻明確，是被告張晉祐、謝承志之犯
    行均堪以認定，應分別依法論科。
五、論罪部分：
（一）按行為後法律有變更者，適用行為時之法律。但行為後之
      法律有利於行為人者，適用最有利於行為人之法律。刑法
      第2條第1項定有明文。經查，被告行為後，槍砲彈藥刀械
      管制條例第7條之規定業於109年6月10日修正公布，並自
      同月14日生效施行，修正前槍砲彈藥刀械管制條例第7條
      第1項、第4項規定：「未經許可，製造、販賣或運輸火砲
      、肩射武器、機關槍、衝鋒槍、卡柄槍、自動步槍、普通
      步槍、馬槍、手槍或各類砲彈、炸彈、爆裂物者，處無期
      徒刑或7年以上有期徒刑，併科新臺幣（下同）3千萬元以
      下罰金。未經許可，持有、寄藏或意圖販賣而陳列第一項
      所列槍砲、彈藥者，處5年以上有期徒刑，併科1千萬元以
      下罰金。」，修正後則規定：「未經許可，製造、販賣或
      運輸制式或非制式火砲、肩射武器、機關槍、衝鋒槍、卡
      柄槍、自動步槍、普通步槍、馬槍、手槍或各類砲彈、炸
      彈、爆裂物者，處無期徒刑或7年以上有期徒刑，併科3千
      萬元以下罰金。未經許可，持有、寄藏或意圖販賣而陳列
      第一項所列槍砲、彈藥者，處5年以上有期徒刑，併科1千
      萬元以下罰金。」。經比較新舊法結果，修正後槍砲彈藥
      刀械管制條例第7條第1項、第4項規定，並未更動持有槍
      砲、彈藥罪之構成要件及得科處之法定刑種類、刑度，僅
      將第一項所列槍砲、彈藥之範圍擴大為包含「制式或非制
      式之槍砲、彈藥」，而被告張晉祐、謝承志所共同持有者
      本均為制式槍、彈，是修正後之規定對被告並未較為有利
      ，依刑法第2條第1項前段規定，被告犯行應仍適用行為時
      即修正前規定處罰。　
（二）核被告張晉祐、謝承志所為，均係犯修正前槍砲彈藥刀械
      管制條例第7條第4項之非法持有自動步槍、手槍罪，及同
      條例第12條第4項之非法持有子彈罪。公訴意旨認被告謝
      承志係犯非法寄藏制式槍枝及非法寄藏子彈等罪嫌，雖有
      未洽，然持有與寄藏基礎事實同一，論罪法條相同，並無
      庸變更起訴法條，併此敘明。又被告張晉祐、謝承志間，
      有犯意聯絡及行為分擔，為共同正犯。被告二人以一持有
      行為，同時觸犯二罪名，為想像競合犯，均應從一重之非
      法持有自動步槍、手槍罪處斷。
（三）按數罪併罰之案件，刑法第50條、第51條，僅係規範數罪
      所宣告刑應如何定其應執行刑之問題，基於數宣告刑，應
      有數刑罰權之本質，倘併罰之數罪中，有一罪或部分之罪
      ，其刑已於定執行刑之裁定前執行完畢者，並不因嗣後定
      執行刑而影響其刑已執行完畢之事實，於其執行完畢，5 
      年以內故意再犯有期徒刑以上之罪者，自當成立累犯（最
      高法院105年度台上字第3305號判決意旨參照）。經查，
      被告張晉祐前有如事實欄一所載之犯罪科刑及執行情形，
      有本院被告前案紀錄表1份在卷可稽（見本院卷第61頁至
      第85頁），其所犯該等罪行所受宣告之有期徒刑，固於10
      8年8月13日，經本院以108年度聲字第2599號裁定，與被
      告張晉祐所犯其他罪行合併定執行刑，惟被告張晉祐如事
      實欄一所載犯罪之宣告刑，既已於前述定執行刑之裁定前
      執行完畢，依上說明，並不因嗣後定執行刑而影響其刑已
      執行完畢之事實，是被告張晉祐於上開有期徒刑執行完畢
      後，5年以內故意再犯本案有期徒刑以上之罪，自為累犯
      。又依司法院大法官釋字第775號解釋意旨，審酌被告張
      晉祐係於前案執行完畢後5年期間內之前期，即再犯情節
      更為嚴重之本罪，顯見被告對於刑罰之反應力顯然薄弱，
      適用累犯之規定加重，亦不致生被告所受之刑罰超過其所
      應負擔罪責，導致其人身自由因此遭受過苛之侵害，而有
      不符憲法罪刑相當原則，進而牴觸憲法第23條比例原則之
      情形，是足認縱於加重最低本刑之處斷刑範圍內再依後述
      審酌事項量處具體之宣告刑，並無罪刑不相當之情形，故
      依刑法第47條第1項規定加重其刑。
（四）辯護人雖為被告謝承志辯稱：監視器錄影畫面並未見被告
      謝承志，僅能看見被告謝承志自用小客車之車號，被告謝
      承志到案後隨即坦認其為駕駛人，則被告謝承志應屬自首
      犯罪，有槍砲彈藥刀械管制條例第18條第1項減刑規定之
      適用云云。惟按自首係以對於未發覺之犯罪，在有偵查犯
      罪職權之公務員知悉犯罪事實及犯人之前，向職司犯罪偵
      查之公務員坦承犯行，並接受法院之裁判而言。苟職司犯
      罪偵查之公務員已知悉犯罪事實及犯罪嫌疑人後，犯罪嫌
      疑人始向之坦承犯行者，僅為自白，而非自首。而所謂發
      覺，不以有偵查犯罪之機關或人員確知其人犯罪無誤為必
      要，僅須有確切之根據得為合理之可疑者，亦屬發覺。經
      查，證人即員警尤志宏於原審審理期日具結證稱：我是臺
      北市內湖分局偵查隊的小隊長。謝承志是內湖派出所在處
      理，包括取贓，我這邊是負責張晉祐部分。因為張晉祐在
      內湖路有開槍，我們從監視器畫面中看到自用小客車內有
      人走出來開槍，有同事認出開槍者為張晉祐，之後聲請檢
      察官核發拘票去拘提張晉祐，且因為當時車子是謝承志的
      ，所以當初一併將謝承志列為嫌疑犯，看監視器畫面的同
      時就鎖定兩位被告。張晉祐在製作筆錄時主動跟我們說槍
      枝放在謝承志的車上，我們就聯繫內湖派出所，並說張晉
      祐部分已經承認了。張晉祐、謝承志的拘票都是派出所所
      長申請的，我們同時分頭去拘提，謝承志是派出所拘提的
      ，張晉祐則是分局偵查隊去拘提的等語（見原審訴卷第11
      8頁至第121頁），且證人即員警張詠舜於原審審理期日亦
      具結證稱：我們派出所凌晨有巡邏員警接獲報案，早上
　　　就由所長調閱監視器，認為駕駛車輛的人犯行重大，就到
      士林地檢署聲請拘票，於核發拘票後，才拘提謝承志到案
      。我們調閱監視器時就知道有長、短槍，當時派出所跟偵
      查隊是個別偵訊一個被告，張晉祐這邊已經有取出短槍，
      我們便跟謝承志說在監視器畫面有看到長槍，且經過調查
      他們2人是在同一台車上，我們向謝承志說明長槍是確實
      存在的，加上由查扣手機內錄影之畫面上也看到長槍射擊
      的畫面，代表有長槍這件事之真實性蠻高的。隨後經過謝
      承志之配合，帶我們去幾個地方尋找，謝承志說手機錄影
      影片地點是在內湖區碧山巖山上等語甚明（見原審訴卷第
      123頁、第125頁），並核與車輛詳細資料報表（見偵卷第
      75頁）、監視器錄影翻拍相片（見偵卷第51頁至第52頁、
      第57頁至第58頁、第61頁、第64頁）及手機螢幕翻拍相片
      （見偵卷第62頁至第63頁）均屬相符，且被告張晉祐亦於
      原審審理時供稱：員警在內湖路1段411巷9弄4號3樓拘提
      我的。員警拘提我之後，我就跟警察說謝承志有跟我一起
      發現槍，還有槍放在謝承志的車上，我回答之後，才開始
      製作筆錄等語甚詳（原審訴卷第141頁）。是可知查獲被
      告張晉祐、謝承志之過程，係員警於108年3月16日凌晨，
      獲報發生槍擊後，即調取監視器錄影畫面，而自槍擊畫面
      認出持手槍射擊者乃被告張晉祐，且其搭乘之自用小客車
      之車主為被告謝承志，而被告張晉祐係由自用小客車右後
      座下車，車輛必係由被告張晉祐以外之人所駕駛，而由身
      為車主並與被告張晉祐交好之被告謝承志駕駛之嫌疑最為
      重大，更在監視器畫面及手機錄影畫面中，見及除短的手
      槍外，尚有1把長槍存在，旋即鎖定被告張晉祐、謝承志
      偵辦，是有事實足認被告2人持有制式手槍、子彈及制式
      自動步槍部分，均嫌疑重大，始向檢察官聲請核發被告2
      人之拘票，並於同日晚間11時30分許，在被告張晉祐位於
      臺北市○○區○○路0段000巷0弄0號3樓住處，對被告張晉祐
      實施拘提，經被告張晉祐供承與被告謝承志一起發現槍彈
      ，及槍彈藏放在被告謝承志之自用小客車上等節，再於同
      日晚間11時40分許，由被告張晉祐帶同員警至臺北市○○區
      ○○路0段000號前被告謝承志自用小客車停放處，對被告謝
      承志之自用小客車實施搜索，起獲扣案之制式手槍及子彈
      ，另於實施搜索之同時，員警始另在臺北市○○區○○路0段0
      00號對被告謝承志實施拘提，再於翌（17）日凌晨4時25
      分許，由被告謝承志帶同員警至臺北市內湖區碧山路露營
      場附近草叢，起出扣案之制式自動步槍及彈匣等情，亦另
      有被告2人警詢筆錄關於拘提時地之記載（見偵卷第12頁
      、第19頁）、拘票2張（見偵卷第29頁、第30頁）、108年
      3月16日晚間11時40分搜索扣押筆錄（見偵卷第32頁）、1
      08年3月17日凌晨4時25分扣押筆錄（見偵卷第37頁）等件
      在卷可佐，足見員警係在拘提被告謝承志到案坦認其為槍
      擊發生時，該自用小客車之車輛駕駛人前，已有確切之依
      據認為被告謝承志涉嫌持有制式手槍、子彈及制式自動步
      槍之犯行，並非僅係單純之懷疑，是縱使被告謝承志到案
      後曾自白寄藏制式槍彈之犯行，仍與自首之要件不合，自
      無槍砲彈藥刀械管制條例第18條第1項或刑法第62條前段
      減刑規定之適用。故被告謝承志辯護人此部分所辯，並不
      可採。
（五）又按犯本條例之罪，於偵查或審判中自白，並供述全部槍
      砲、彈藥、刀械之來源及去向，因而查獲或因而防止重大
      危害治安事件之發生者，減輕或免除其刑，槍砲彈藥刀械
      管制條例第18條第4項前段定有明文。此係指被告自白必
      須於偵查或審判中為之，並供述全部槍械、彈藥之來源及
      去向，因而查獲或因而防止重大危害治安事件之發生者，
      始能減輕或免除其刑。所謂供述「來源」，係指被告原持
      有供己犯同條例之罪之全部槍砲、彈藥、刀械源自何人；
      而「去向」，則指已將槍砲、彈藥、刀械移轉予他人持有
      之情形而言，不包括仍為自己持有之情形在內（最高法院
      104 年度台上字第3571號判決意旨參照）。由是可知，本
      條規範旨在以被告自白為基礎，進而查獲其他犯罪人或防
      止重大危害治安事件之發生，藉此杜絕具殺傷力槍彈對社
      會所生之潛在危害，要與一般自首或自白減輕規定目的不
      同。經查，被告張晉祐、謝承志固均曾自白持有制式槍彈
      等犯行，但渠等均供稱係於事實欄所示時、地拾獲扣案之
      制式槍、彈之情，顯無從因被告2人之供詞而查獲「來源
      」。另因為於被員警查獲之前，被告2人均共同持有制式
      槍、彈，且制式手槍、子彈及制式自動步槍均分係在渠等
      藏放之地點遭起出、扣押，並沒有被告張晉祐之辯護人所
      辯：被告張晉祐已經將扣案之制式槍、彈棄置，因此其有
      供出去向之情事存在，進而被告2人亦無從供出制式槍、
      彈之去向，況卷內同無證據可認員警有因被告之供述而查
      獲扣案槍、彈實際源自何人或防止重大危安事件之情形，
      依上說明，被告張晉祐、謝承志自無適用槍砲彈藥刀械管
      制條例第18條第4項規定減輕其刑之餘地。故被告2人之辯
      護人分為渠等請求依此規定減刑云云，均非可採。此外，
      在被告張晉祐、謝承志單純拾得制式槍、彈之情形下，第
      一時間渠等當可直接報警，將拾獲之制式槍、彈均交由員
      警處理即可，如此一來，並無須擔負任何刑事責任，卻捨
      此不為，反據為己有，共同持有制式槍、彈，嗣後更在市
      區持用制式手槍擊發制式手槍子彈1顆，嚴重影響社會治
      安，顯未有因無法適用槍砲彈藥刀械管制條例第18條第4
      項減刑規定，造成任何違背立法原意或強令被告擔負其不
      應擔負之罪責之情形，是被告張晉祐之辯護人辯稱：沒有
      來源，單純撿到槍砲者，不能減刑，但刻意去買進槍砲之
      人講出來源，就可以減刑，並不符立法者寬典之精神云云
      ，顯屬無據，未能採信。
（六）被告張晉祐、謝承志之辯護人均分為渠等辯稱：應援用刑
      法第59條之規定減刑等語，惟按刑法第59條規定之酌量減
      輕其刑，必須犯罪另有特殊之原因與環境，在客觀上足以
      引起一般同情，認為即使予以宣告法定最低度刑，猶嫌過
      重者，始有其適用。此所謂法定最低度刑，固包括法定最
      低本刑；惟遇有其他法定減輕之事由時，則應係指適用其
      他法定減輕事由減輕其刑後之最低度刑而言。是倘被告適
      用法定減輕事由減輕其刑後，猶認其犯罪之情狀顯可憫恕
      ，即使科以該減輕後之最低度刑仍嫌過重者，始得適用刑
      法第59條規定酌量減輕其刑（最高法院100 年度台上字第
      1553號判決意旨參照）。經查，被告張晉祐、謝承志共同
      持有制式手槍、制式自動步槍及制式子彈，並未存有任何
      特殊之原因與環境，足以引起一般同情，況被告2人僅因
      被告謝承志與方柏恩間有債務糾紛，即取出制式槍、彈欲
      用以威嚇方柏恩，此舉本已極為不當，被告謝承志更駕車
      搭載被告張晉祐，由被告張晉祐持制式手槍對空擊發1發
      制式子彈，顯見被告2人共同持有制式槍、彈之危險性甚
      鉅，是實無宣告法定低度刑，猶嫌過重之情，自無刑法第
      59條酌減刑度規定之適用，是被告2人之辯護人此部分所
      辯，均難認有據。　　　
（七）又被告謝承志辯護人為其辯稱：請求對被告謝承志諭知緩
      刑之宣告云云。然按受2年以下有期徒刑、拘役或罰金之
      宣告，而有未曾因故意犯罪受有期徒刑以上刑之宣告者；
      前因故意犯罪受有期徒刑以上刑之宣告，執行完畢或赦免
      後，5 年以內未曾因故意犯罪受有期徒刑以上刑之宣告者
      ，認以暫不執行為適當者，得宣告2年以上5年以下之緩刑
      ，刑法第74條第1項定有明文。查被告謝承志所涉未經許
      可持有自動步槍、手槍之犯行，經原判決處有期徒刑5年2
      月，併科罰金新臺幣（下同）6萬元，罰金如易服勞役，
      以1千元折算1日，是原判決所量處之刑度為有期徒刑5年2
      月，已與刑法第74條第1項所定「受2 年以下有期徒刑之
      宣告」之要件不符，且亦無依槍砲彈藥刀械管制條例第18
      條第1項、第4項或刑法第62條、第59條規定減輕其刑之情
      形，業如前述，是以，當無悖於緩刑之法定要件而對被告
      謝承志諭知緩刑之可能。
　六、駁回被告上訴部分
（一）原審經審理之結果，以被告犯罪事證明確，適用修正前槍
      砲彈藥刀械管制條例第7條第4項、槍砲彈藥刀械管制條例
      第12條第4項，刑法第11條前段、第28條、第47條第1項、
      第55條前段規定，並審酌被告張晉祐、謝承志共同持有制
      式手槍、自動步槍及子彈，火力非微，對社會治安已潛藏
      高度危險，甚而竟僅為債務問題，即由被告謝承志駕車搭
      載被告張晉祐，至位於道路巷口之案發地點當街開槍示威
      ，亦已顯露危險性，均應予以非難，兼衡被告2人尚無造
      成實質損害，被告謝承志於本案前尚未有犯罪科刑紀錄，
      而被告張晉祐則有毒品、毀損、傷害、聚眾鬥毆、妨害自
      由等犯罪科刑之情形等素行，均有本院被告前案紀錄表附
      卷可按，併考量被告張晉祐犯罪後始終坦承犯行，而被告
      謝承志亦終能坦承持有制式槍、彈之犯行等態度，及被告
      2人均係國中畢業之智識程度，均未婚，均從事服務業，
      月入均約2萬元至3萬元之家庭經濟與生活狀況等一切情狀
      ，就被告張晉祐部分，量處有期徒刑5年4月，併科罰金6
      萬元，罰金如易服勞役，以1千元折算1日，且就被告謝承
      志部分，量處有期徒刑5年2月，併科罰金6萬元，罰金如
      易服勞役，以1千元折算1日。另在沒收部分，亦說明：扣
      案之制式自動步槍1支（含彈匣2個），及制式手槍1支（
      含彈匣1個），均屬違禁物，不問屬於犯罪行為人與否，
      均應宣告沒收。至於被告2人持有之制式自動步槍子彈2 
      顆及制式手槍子彈1 顆均由被告張晉祐擊發完畢，而所餘
      持有之扣案制式手槍子彈1顆，亦於送鑑驗時業經試射擊
      發，試射完畢之子彈均已喪失子彈之作用與性質，不具殺
      傷力，其所留彈頭、彈殼亦均非違禁物，均不予宣告沒收
      等情。經核認事用法並無違誤，量刑亦稱妥適。
（二）被告張晉祐上訴意旨略以：槍砲彈藥刀械管制條例第18條
      第4項規定之適用，應審酌此規定之立法目的是否有效達
      成外，倘槍砲已經移轉持有，而兼有來源及去向，自應供
      述全部之來源及去向，但若僅有來源而無去向或僅有去向
      而無來源者，只要供述全部來源或全部去向，因而查獲或
      因而防止重大危害治安事件之發生時，即符合減輕或免除
      其刑之規定。然而，被告張晉祐於警詢即主動告知警方持
      有制式槍彈，並帶同警方查獲制式槍彈全部，若無被告張
      晉祐此舉，制式槍彈仍有可能遭他人在露營場附近草叢或
      自用小客車內發現起出，而無法達到根絕、肅清非法槍械
      ，維護社會治安之目的，但原審沒有審酌被告張晉祐於警
      詢即主動告知員警其持有制式槍彈，並帶同員警查獲制式
      槍彈全部，而使偵查犯罪之檢調人員得以一併查獲相關槍
      彈，並因而防止他人利用該違禁物而發生重大危害治安之
      事件，顯違背法令。再者，原審判決一方面認為被告並無
      適用槍砲彈藥刀械管制條例第18條第4項規定減輕其刑之
      餘地，僅生量刑輕重審酌之問題，但在論罪科刑項下，並
      未敘明被告張晉祐主動告知員警持有制式槍彈，並帶同員
      警查獲之量刑輕重審酌之結果，是原審對此亦有違誤云云
      。然查，被告張晉祐係拾獲制式槍、彈而持有之，顯無供
      出來源之可能，且遭員警查獲之前，被告張晉祐仍與被告
      謝承志共同持有制式槍彈，嗣制式手槍、子彈及制式自動
      步槍更均係在渠等藏放之地點遭起出、扣押，並不存在被
      告張晉祐已經將扣案之制式槍彈棄置之情形，則亦沒有制
      式槍彈之去向可由被告張晉祐供出，更無證據可認員警有
      因被告張晉祐之供述而查獲扣案槍枝之實際來源或防止重
      大危安事件之情形，自無從適用槍砲彈藥刀械管制條例第
      18條第4項規定減輕其刑。又按刑事審判旨在實現刑罰權
      之分配的正義，故法院對有罪被告之科刑，應符合罪刑相
      當之原則，使輕重得宜，罰當其罪，以契合社會之法律感
      情，此所以刑法第57條明定科刑時應審酌一切情狀，尤應
      注意該條所列10款事項以為科刑輕重之標準，俾使法院就
      個案之量刑，能斟酌至當。而量刑輕重係屬事實審法院得
      依職權自由裁量之事項，苟已斟酌刑法第57條各款所列情
      狀而未逾越法定刑度，不得遽指為違法（最高法院72年台
      上字第6696號判例意旨參照）。查原判決業已斟酌被告張
      晉祐犯後始終坦承犯行之態度，與被告之犯行對社會治安
      之危險性，暨被告之素行、智識程度、家庭經濟及生活狀
      況等一切情形，而就刑法第57條各款之科刑審酌事由予以
      衡量在案，至被告張晉祐曾向員警自白其持有制式槍彈，
      並帶同警方查獲扣案制式手槍1支及制式手槍子彈1個等情
      ，自屬被告張晉祐犯後態度因子審酌之範疇，而原審於量
      刑時既已將被告張晉祐之犯後態度列為考量因子之一，是
      原判決量刑欄雖僅提及：被告張晉祐犯罪後始終坦承犯行
      之態度，而未逐一載明細項內容，稍屬簡略，惟並不影響
      其量刑結果，自難指為違法。
（三）被告謝承志上訴意旨略以：被告張晉祐主觀上有以自己所
      有之意思佔有槍枝，而被告謝承志於犯罪行為中，係為代
      被告張晉祐保管之「寄藏行為」。且被告2人間存有某程
      度之上下隸屬關係，即被告謝承志並無以自己之意思佔有
      槍枝，客觀上每次取、放槍枝，均是被告張晉祐為之，亦
      可確立被告謝承志均係聽從被告張晉祐之指示而寄藏保管
      制式槍彈。其次，員警證稱由監視器錄影畫面中僅認出被
      告張晉祐，被告謝承志部分係調閱車籍資料，即員警無法
      排除該車輛有因借貸或遭竊取使用之可能，即使駕駛是被
      告謝承志本人，也不當然知悉被告張晉祐攜帶有方便藏匿
      之手槍，被告謝承志至多僅是員警主觀上懷疑之對象而已
      。因此，被告謝承志經拘提到案，即承認駕駛為其本人、
      受被告張晉祐之託而保管槍枝等，仍為自首，應有槍砲彈
      藥刀械管制條例第18條第1項自首減免其刑規定之適用，
      縱使就制式手槍部分，因被告謝承志及其自用小客車，與
      被告張晉祐一起出現在監視器錄影畫面中，而非自首，但
      在供出制式自動步槍方面，仍應有自首規定之適用。再者
      ，被告張晉祐係從露營場草叢中撿持制式自動步槍後丟棄
      於拾得處之草叢，由被告謝承志協助起獲，制式手槍是被
      告張晉祐藏係在被告謝承志自小客車之車後，再協助警方
      起獲，應有槍砲彈藥刀械管制條例第18條第4項規定之適
      用，否則被告持有槍械後為求合於減免規定之適用，竟須
      先販賣或轉讓他人，甚至如因偵查機關未能追緝起獲槍枝
      ，或槍枝已經滅失，卻需由被告承擔，並非立法本意。此
      外，被告2人雖以對空鳴槍方式追討債務，然考量該債務
      確實存在，數額亦僅6千元，且係被告自己主動坦承此事
      ，可見威嚇之主觀意圖甚微，核屬朋友間炫耀成分較高，
      惡性並非重大，又被告謝承志自始至終坦承犯行，僅請求
      原審判斷自首、自白等減免規定，並非原審法院所認最終
      始坦承犯行，不應給予不利之評價。另請考量被告謝承志
      年紀尚輕、素行尚可、學歷不高、思慮不周延，犯罪情節
      不嚴重等情，予以緩刑之宣告云云。經查，被告張晉祐、
      謝承志始終一同持有制式手槍、制式自動步槍及制式子彈
      ，雖被告張晉祐在共同正犯關係中居於主導地位，但在共
      同正犯之犯意聯絡之範圍內，共同被告間亦非不得有主從
      之分，是應認被告謝承志係與被告張晉祐為共同持有制式
      槍彈無誤。其次，員警係在拘提被告謝承志到案前，即已
      有確切之依據認為被告謝承志涉嫌持有制式手槍、制式自
      動步槍之犯行，並非僅係單純之主觀上懷疑，被告謝承志
      嗣後僅屬自白犯行，與自首之要件不合，並無槍砲彈藥刀
      械管制條例第18條第1項或刑法第62條前段減刑規定之適
      用，且員警於拘提被告謝承志到案前，並非僅認為被告謝
      承志涉嫌持有制式手槍，而係認為被告謝承志同時亦涉嫌
      持有制式自動步槍，即並無僅就持有制式自動步槍方面，
      割裂適用自首規定之餘地。另被告謝承志係拾獲制式槍彈
      而持有之，顯無從供出來源，且遭員警查獲之前，被告謝
      承志仍與被告張晉祐共同持有制式槍彈，嗣後制式手槍、
      子彈及制式自動步槍更均係在渠等藏放之地點遭起出、扣
      押，事實上並沒有扣案之制式槍彈已遭棄置之情形，則亦
      沒有制式槍彈之去向可由被告謝承志供出，更無證據可認
      員警有因被告謝承志之供述而查獲扣案槍枝之實際來源或
      防止重大危安事件之情形，自無從適用槍砲彈藥刀械管制
      條例第18條第4項規定減輕其刑。再者，被告謝承志本僅
      坦承其有寄藏槍、彈之犯行，後於原審審理中方將其與被
      告張晉祐共同持有制式槍彈之實情供出，是原審於量刑時
      審酌「被告謝承志亦終能坦承犯行之態度」等情，並非與
      事實不符，亦未因被告謝承志辯稱有自首等減免規定之適
      用，給予不利之評價。末查，就被告謝承志部分，原判決
      所量處之刑度為有期徒刑5年2月，顯已與刑法第74條第1
      項所定「受2年以下有期徒刑之宣告」之要件不符，且亦
      無適用槍砲彈藥刀械管制條例第18條第1項、第4項或刑法
      第62條、第59條規定減輕其刑之情形，是以，被告謝承志
      部分，並不符合緩刑之法定要件甚明。
（四）綜上，被告張晉祐、謝承志之上訴均屬無理由，應予駁回
      。
據上論斷，應依刑事訴訟法第368條，判決如主文。
本案經檢察官江玟萱提起公訴，檢察官羅建勛到庭執行職務。
中　　華　　民　　國　　109 　年　　6 　　月　　24　　日
                    刑事第九庭  審判長法　官  潘翠雪
                                      法　官  林庚棟
                                      法　官  葉力旗
以上正本證明與原本無異。
如不服本判決，應於收受送達後20日內向本院提出上訴書狀，其
未敘述上訴之理由者並得於提起上訴後20日內向本院補提理由書
（均須按他造當事人之人數附繕本）「切勿逕送上級法院」。
                                      書記官  王心琳
中　　華　　民　　國　　109 　年　　6 　　月　　24　　日
附錄：本案論罪科刑法條全文
（一）109年6月10日修正前槍砲彈藥刀械管制條例第7條
未經許可，製造、販賣或運輸火砲、肩射武器、機關槍、衝鋒槍
、卡柄槍、自動步槍、普通步槍、馬槍、手槍或各類砲彈、炸彈
、爆裂物者，處無期徒刑或7年以上有期徒刑，併科新臺幣3千萬
元以下罰金。
未經許可，轉讓、出租或出借前項所列槍砲、彈藥者，處無期徒
刑或5年以上有期徒刑，併科新臺幣1千萬元以下罰金。
意圖供自己或他人犯罪之用，而犯前二項之罪者，處死刑或無期
徒刑；處徒刑者，併科新臺幣5千萬元以下罰金。
未經許可，持有、寄藏或意圖販賣而陳列第1項所列槍砲、彈藥
者，處5年以上有期徒刑，併科新臺幣1千萬元以下罰金。
意圖供自己或他人犯罪之用，以強盜、搶奪、竊盜或其他非法方
法，持有依法執行公務之人所持有之第1項所列槍砲、彈藥者，
得加重其刑至二分之一。
第1項至第3項之未遂犯罰之。
（二）槍砲彈藥刀械管制條例第12條
未經許可，製造、販賣或運輸子彈者，處1年以上7年以下有期徒
刑，併科新臺幣500萬元以下罰金。
未經許可，轉讓、出租或出借子彈者，處6月以上5年以下有期徒
刑，併科新臺幣300萬元以下罰金。
意圖供自己或他人犯罪之用，而犯前二項之罪者，處3年以上10
年以下有期徒刑，併科新臺幣700萬元以下罰金。
未經許可，持有、寄藏或意圖販賣而陳列子彈者，處5年以下有
期徒刑，併科新臺幣300萬元以下罰金。
第1 項至第3 項之未遂犯罰之。